【裁判字號】    89,上易,242
【裁判日期】    890302
【裁判案由】    妨害名譽
【裁判全文】
臺灣高等法院臺南分院刑事判決              八十九年度上易字第二四二號    Ｇ
      上  訴  人
      即  被  告  乙  ○  ○
右上訴人因妨害名譽案件，不服臺灣臺南地方法院八十八年度易字第三二八八號中華
民國八十八年十二月廿七日第一審判決（起訴案號：臺灣臺南地方法院檢察署八十八
年度偵字第一一三九八號），提起上訴，本院判決如左：
      主      文
上訴駁回。
      事      實
一、乙○○於民國八十八年三月十八日晚間七時三十分許，在臺南市○○區○○路五
    段一七八巷五號『和順國民學校』大門警衛室旁不特定人得以共見共聞場所，因
    欲找尋其子鄭博隆，而毆傷甲○○（傷害部分業經判處拘役五十日確定），復另
    行起意，以『沒家教！』、『沒有父母管教！』（甲○○父母已離異）等相類侮
    辱言語，辱罵甲○○。
二、案經甲○○訴請臺灣臺南地方法院檢察署檢察官偵查起訴。
      理      由
一、訊據上訴人即被告乙○○雖供承有於右揭時地尋找其子鄭博隆，遇見被害人甲○
    ○，惟矢口否認有公然侮辱之犯行，辯稱：因案發前甲○○胞姊留紙條，欲離家
    出走，甲○○父母為此至伊住處質問，伊恐舊事重演，乃急於找尋其子鄭博隆，
    雖然發生口角，然未辱罵甲○○等語。
二、惟查右揭事實業據被害人甲○○於偵查及原審法院審理中指訴綦詳，並經現場目
    擊證人吳麗蓉於偵查中到庭結證屬實。其次參以被告乙○○於本院審理中亦供稱
    ：案發當時雙方發生口角，互相辱罵對方等語（詳本院卷第十八頁正面第一行至
    第二行）。吳麗蓉明確證稱：「我有看到她們互相在抓頭髮」「（周女有否罵甲
    ○○『畜生』『沒有家教』『沒一個好種』這些話？）．．．我只記得他大約說
    的內容，是罵甲○○『沒有家教』、『沒有父母管教』之類的話，其餘則時間太
    久，記不起來」「（當時雙方確實在嚴重之爭吵？）我是看到她們在抓頭髮．．
    ．我確實有聽乙○○說」等語（詳偵查卷第三十六頁背面第二行至第八行）；足
    證被告乙○○案發時除毆傷被害人甲○○外，並曾辱罵甲○○，極臻明確。被告
    乙○○辯稱：伊未辱罵甲○○乙節，顯係飾卸刑責之詞，難資採信。
三、被告乙○○原審選任辯護人雖辯稱：乙○○與甲○○間爭執，業經本院判處拘役
    五十日確定，前後兩案犯罪事實相同，顯屬同一案件云云。惟查本院八十八年度
    上易字第一五二四號刑事判決僅針對被告乙○○傷害被害人甲○○之事實而為審
    理，該判決事實欄內並無隻字認定被告乙○○公然辱罵被害人甲○○，此有臺灣
    臺南地方法院八十八年度易字第一四八九號、本院八十八年度上易字第一五二四
    號刑事判決影本各乙份附卷足憑（詳偵查卷第五頁至第六頁、原審卷第廿頁至第
    廿一頁）。何況『傷害』與『公然侮辱』之犯罪構成要件，迥然有別，且本件被
    告乙○○所犯公然侮辱與前案傷害犯行之間，復無方法結果之牽連關係，顯無裁
    判上一罪可言，故本件『公然侮辱』犯罪事實，自非前案即本院八十八年度上易
    字第一五二四號刑事判決既判力所及。檢察官以被告乙○○另涉公然侮辱罪嫌，
    依法起訴，洵屬有據。被告乙○○選任辯護人猶以：前後兩案犯罪事實相同，顯
    屬同一案件云云，漫事指摘，顯非可採。故被告乙○○公然侮辱犯行，事證明確
    ，堪以認定。
四、核被告乙○○所為，係犯有刑法第三百零九條第一項之公然侮辱罪。
五、原審以被告乙○○罪證明確，因予適用刑法第三百零九條第一項、第四十一條，
    罰金罰鍰提高標準條例第一條前段、第二條規定，並審酌被告乙○○犯罪動機、
    目的、手段及犯罪後態度與所生危害等一切情狀，量處拘役五十日，復依法諭知
    如易科罰金以三百元折算一日之標準。本院經核原判決認事用法，並無不合，量
    刑亦稱允當。上訴意旨，仍執陳詞，否認犯罪，並指摘原判決不當，為無理由，
    應予駁回。
據上論斷，應依刑事訴訟法第三百六十八條，判決如主文。
本案經檢察官劉欽銘到庭執行職務。
中    華    民    國      八十九      年      三      月      二        日
                                  臺灣高等法院臺南分院刑事第六庭
                                      審判長法官  林    金    村
                                            法官  黃    壽    燕
                                            法官  茆    臺    雲
右正本證明與原本無異。
不得上訴。
                                      法院書記官  吳    銘    添
中    華    民    國      八十九      年      三      月     三         日
附錄法條：
刑法第三百零九條第一項：公然侮辱人者，處拘役或三百元以下罰金。


司法院資訊處製作；財團法人民間司法改革基金會備份。
